最高法院刑事判決                                  八十七年度台非字第三六號
    上訴人  最高法院檢察署檢察總長
    被  告  甲○○  女
                    原
                    居台灣省花.
                    （現或
右上訴人因被告妨害家庭案件，對於台灣高等法院中華民國八十六年十一月十八日第
二審確定判決（八十六年度上易字第六七二九號，起訴案號：台灣宜蘭地方法院檢察
署八十六年度偵字第一六七二號），認為違法，提起非常上訴，本院判決如左：
    主  文
原審關於訴訟程序違背法令部分撤銷。
    理  由
非常上訴理由稱：「按刑事訴訟法第三百七十一條規定不待被告陳述得逕行判決者，
以被告已受合法傳喚無正當理由而不到庭者為限。本件被告妨害家庭案件，經原審指
定八十六年十一月十一日為審判期日，雖向被告居住之花蓮市○○路四三巷六號五樓
之三送達傳票，惟該傳票係以寄存送達方式，寄存於花蓮縣警察局花蓮市分局之民意
派出所，然被告所住之上開地址係屬該分局之美崙派出所管轄，此有花蓮縣警察局八
十七年一月五日八七花警行字第五三○六號函可稽，本件審判期日傳票既未寄存於送
達地之警察機關，其寄存送達即不合法，原審對此應依職權調查之事項未予查明，即
以被告經合法傳喚，無正當理由不到庭，而不待其陳述逕行判決，其訴訟程序應有刑
事訴訟法第三百七十九條第六款之當然違背法令情事，案經確定，且於被告不利，爰
依刑事訴訟法第四百四十一條、第四百四十三條提起非常上訴，以資糾正。」等語。
本院按第二審審判期日，被告不到庭，得不待其陳述逕行判決者，以被告經合法傳喚
，無正當理由不到庭為限，刑事訴訟法第三百七十一條規定甚明。查被告甲○○被訴
妨害家庭案件，經原審指定民國八十六年十一月十一日上午十時四十分為審判期日，
其傳喚被告之傳票，記載被告居住之台灣省花蓮縣花蓮市○○路四三巷六號五樓之三
為送達處所，交付郵政機關送達。惟郵政人員因未獲會晤被告本人，亦無受領文書之
同居人或受僱人，而將該傳票寄存於花蓮縣警察局花蓮市分局之民意派出所，為寄存
送達。然被告居住之上開地址，係屬花蓮市分局美崙派出所管轄，有花蓮縣警察局八
十七年一月五日八七花警行字第五三○六號函影本在卷可稽。是上開民意派出所並非
被告居住地之管轄警察機關，原審審判期日之傳票，郵政人員將之寄存非被告居住地
之警察機關，其寄存送達自非適法。原審未查遽認被告業經合法傳喚，無正當理由不
到庭，依刑事訴訟法第三百七十一條規定，不待其陳述，逕行判決，所踐行之訴訟程
序，顯係違背法令。案經確定，非常上訴意旨執以指摘，洵有理由。應將原審關於訴
訟程序違背法令部分撤銷，以資糾正。
據上論結，應依刑事訴訟法第四百四十七條第一項第二款，判決如主文。
中      華      民      國    八十七    年      二      月    二十六    日
                              最高法院刑事第七庭
                                  審判長法官  董  明  霈
                                        法官  丁  錦  清
                                        法官  賴  忠  星
                                        法官  林  茂  雄
                                        法官  王  居  財
      右正本證明與原本無異
                                              書  記  官
中      華      民      國    八十七    年      三      月      五      日
